臺灣苗栗地方法院刑事判決　　　　　　　95年度簡上字第82號
上　訴　人　臺灣苗栗地方法院檢察署檢察官
被　　　告　甲○○
　　　　　　　　　　　號
　　　　　　　　　　現在臺灣臺中監獄苗栗分監執行中
上列上訴人因被告竊盜案件，不服本院苗栗簡易庭95年度苗簡字
第736 號，中華民國95年8 月23日第一審簡易判決（聲請簡易判
決處刑案號：95年度偵字第3755號），提起上訴並移送併案審理
（95年度偵字第4831號），本院管轄之第二審合議庭逕依通常程
序自為第一審判決如下：
    主    文
原判決關於甲○○部分撤銷。
甲○○共同連續犯竊盜罪，累犯，處有期徒刑肆月，如易科罰金
，以銀元佰元即新臺幣玖佰元折算壹日。
    犯罪事實
一、甲○○曾因違反毒品危害防制條例案件，經本院分別判處有
    期徒刑9 月及3 月，並定應執行刑為有期徒刑10月確定，於
    民國95年4 月4 日縮短刑期執行完畢。詎不知悔改，基於意
    圖為自己不法所有之概括犯意，連續為下列竊盜行為：
    (一)於95年6 月17日下午3 時30分許，由丙○○（所犯竊盜部
      分，經本院判處有期徒刑3 月確定）駕駛甲○○之姑姑李
      素貞所有之車牌號碼KU-7873 號自用小貨車，搭載甲○○
      前往苗栗縣後龍鎮豐富里訪友，在豐富里3 鄰新東路29號
      之庭院內發現丁○○所有之鋼板2 塊無人看管，2 人遂基
      於竊盜犯意之聯絡，下車共同以徒手搬運之方式竊取上開
      鋼板2 塊（合計價值約新臺幣〈下同〉1 千5 百元）得手
      ，並以上開車輛將之載離現場。
    (二)於95年6 月20日下午4 時27分許，駕駛上開車輛搭載乙○○（所犯竊盜部分，經本院判處有期徒刑2 年確定）前往
      苗栗縣公館鄉石圍牆村2 鄰45號己○○之住宅旁，見該處
      有白鐵製鐵門1 面、框架1 組（合計價值約1 萬元），甲○○提議下手行竊，2 人即基於竊盜犯意之聯絡，下車共
      同以徒手搬運之方式竊取上開白鐵製鐵門及框架得手，並
      以上開車輛將之載離現場，隨即變賣予不詳之資源回收業
      者，得款2 千元後朋分花用。
二、案經苗栗縣警察局竹南分局報告臺灣苗栗地方法院檢察署檢
    察官偵查後聲請簡易判決處刑，及苗栗縣警察局苗栗分局報
    告臺灣苗栗地方法院檢察署檢察官偵查後移送併案審理。
    理    由
一、前開犯罪事實，業據被告甲○○於本院審理時坦白承認，核
    與共同被告丙○○及證人丁○○、李素貞、己○○、乙○○
    供、證述之情節相符，並有贓物認領保管單、車籍查詢─基
    本資料詳細畫面各1 紙及照片8 張在卷可資佐證，足徵被告
    之自白確屬事實，本案事證已經明確，被告犯行洵堪認定，
    應依法論科。
二、被告如犯罪事實欄一、(二)所載犯行（即檢察官以95年度偵字
    第4831號移送併案審理部分），與經檢察官聲請簡易判決處
    刑之犯罪事實欄一、(一)部分犯行，具有（修正前刑法第56條
    ）連續犯之裁判上一罪關係，應為聲請效力所及，原審未及
    審酌，而未併予審判，自有違誤，上訴人之上訴為有理由，
    又本件有刑事訴訟法第452 條規定之情形，是應由本院管轄
    之第二審合議庭將原判決撤銷，逕依通常程序自為第一審之
    判決。
三、被告行為後，94年2 月2 日修正公佈之刑法及刑法施行法業
    於95年7 月1 日施行，參酌最高法院95年5 月23日刑事庭第
    8 次會議決議，於刑法修正施行後，應適用刑法第2 條第1
    項之規定，就罪刑有關之共犯、未遂犯、想像競合犯、牽連
    犯、連續犯、結合犯，以及累犯加重、自首減輕暨其他法定
    加減原因（如身分加減）與加減例等一切情形，綜其全部罪
    刑之結果，為「從舊從輕」之比較；易科罰金之折算標準，
    則應依刑法第2 條第1 項之規定，適用最有利於行為人之法
    律。本案與被告「罪刑有關」之法律變更部分，經比較修正
    前、後刑法之規定，修正後刑法並未有利於被告，應一體適
    用被告行為時之修正前刑法（詳見附表）；易科罰金之折算
    標準部分，依修正前刑法第41條第1 項前段、修正前罰金罰
    鍰提高標準條例第2 條及現行法規所定貨幣單位折算新臺幣
    條例第2 條規定，係以新臺幣3 百元以上9 百元以下折算1
    日，修正後刑法第41條第1 項前段則規定以新臺幣1 千元、
    2 千元或3 千元折算1 日，比較修正前、後規定，以修正前
    刑法較有利於被告，自應適用修正前刑法第41條第1 項前段
    之規定。至於刑法第28條有關共犯之規定僅做純文字修正，
    第320 條竊盜罪之規定未修正，均不生法律變更之問題，應
    依一般法律適用原則，適用裁判時法（最高法院95年11月7
    日刑事庭第21次會議決議參照），併此敘明。核被告所為，
    係犯刑法第320 條第1 項之竊盜罪。被告與丙○○就犯罪事
    實欄一、(一)所載犯行、與乙○○就犯罪事實欄一、(二)所載犯
    行，主觀上有犯意聯絡，客觀上有行為分擔，應分別論以共
    同正犯。其先後2 次行為，時間緊接，觸犯構成要件相同之
    罪名，顯係基於概括犯意反覆為之，應依修正前刑法第56條
    連續犯之規定以一罪論，並加重其刑。被告有犯罪事實欄所
    載之罪刑執行情形，有臺灣高等法院被告前案紀錄表在卷可
    查，其受有期徒刑之執行完畢後，5 年以內再犯前開有期徒
    刑以上之罪，為累犯，依法遞加重其刑。審酌被告有2 次違
    反毒品危害防制條例前科，尚無犯竊盜罪之紀錄（參審理卷
    附臺灣高等法院被告前案紀錄表），本案第1 次竊盜所得鋼
    板2 塊業由被害人領回，第2 次竊盜所得白鐵製鐵門及框架
    則經變賣換現，雖所得有限，卻造成被害人約1 萬元之實際
    財產損害，又被告犯後對聲請簡易判決處刑部分自白不諱，
    於準備程序中仍矢口否認併案部分，嗣本院依法審理、調查
    證據後始全部坦承，耗費一定程度之司法資源，再參酌被告
    高中肄業學歷之智識程度，未婚、家中尚有父母、業工之生
    活狀況等一切情狀，本院認公訴人求處被告有期徒刑4 月，
    堪稱適當，爰從其所請，量處如主文所示之刑，並諭知易科
    罰金之折算標準。
四、移送併案審理（臺灣新竹地方法院檢察署95年度偵字第5234
    、5338號）意旨另以：丙○○於95年5 月26日下午3 時10分
    許，駕駛上開車輛，搭載被告前往新竹市○○路訪友，無意
    間在新竹市○○路○段58號發現客廳內置有金屬焊接機1 台
    ，且住戶鐵門未上鎖，竟基於意圖為自己不法所有之犯意聯
    絡，侵入該住處（侵入住宅部分未據告訴），由甲○○把風
    、丙○○下手竊取戊○○所有之金屬焊接機1 台（價值約9
    千元），因搬運物品聲響驚動戊○○前來察看，丙○○遂即
    丟棄金屬焊接機於地上，搭乘甲○○車輛逃逸，因認被告與
    丙○○共同涉犯竊盜罪。按犯罪事實應依證據認定之，無證
    據不得認定犯罪事實，刑事訴訟法第154 條第2 項定有明文
    。又認定不利於被告之事實，須依積極證據，苟積極證據不
    足為不利於被告事實之認定時，即應為有利於被告之認定，
    更不必有何有利之證據；事實審法院對於證據之取捨，依法
    雖有自由判斷之權，然積極證據不足證明犯罪事實時，被告
    之抗辯或反證縱屬虛偽，仍不能以此資為積極證據應予採信
    之理由，最高法院30年上字第816 號、30年上字第482 號判
    例意旨可資參照。訊據被告堅決否認前述犯行，辯稱：當天
    丙○○駕車至該處，要伊在車上等一下，伊不知道丙○○下
    車做何事等語。經查，丙○○於前開時、地竊取戊○○所有
    之金屬焊接機1 台未遂之事實，固經本院於96年4 月17日以
    95年度簡上字第82號判決認定在案（審理卷第105 頁），惟
    丙○○於審理中以證人身分具結證稱：車開到該處是我決定
    的，我下車後，被告在車上等，我沒有說要等多久，被告也
    不知道我要做什麼等語（審理卷第146 頁），核與被告之辯
    解相符；再依證人戊○○（參照95年度偵字第5234號卷第13
    頁、審理卷第92頁）、丙○○一致證述之情節，丙○○行為
    過程中，被告確實不曾下車，始終坐在上開車輛之乘客座，
    應堪認定，假設被告明知丙○○下車行竊，且有意參與，縱
    使不與丙○○一同下車、協力搬運，亦當接手駕駛車輛，以
    便一旦察覺有異，得立即按鳴喇叭向丙○○示警，並及時發
    動車輛，迅速接應丙○○逃離現場，豈有以在乘客座枯坐等
    待之方式為丙○○「把風」之理？由是觀之，本件之積極證
    據猶不足以有效證明被告對丙○○行竊之意圖有所認識，甚
    至與丙○○有犯意聯絡、行為分擔之事實。至於被告有關前
    往新竹工作（掛廣告招牌）與至案發現場順序之供詞前後矛
    盾及與丙○○所言未盡相符之情形，至多僅能作為被告辯解
    不值採信之依據，縱令被告辯解不實，亦非證明其犯罪之積
    極證據，復不能資為其他積極證據應予採信之理由。從而，
    揆諸前揭說明，本件併案意旨所述被告竊盜犯行，尚屬不能
    證明，其與前開本院認定之犯罪事實間，自不成立連續犯之
    裁判上一罪關係，而非起訴效力所及，本院無從併予審判，
    應退由檢察官另為適當之處理，附此敘明。
五、據上論斷，應依刑事訴訟法第452 條、第455 條之1 第3 項
    第364 條、第369 條第1 項前段、第299 條第1 項前段，刑
    法第2 條第1 項前段、第28條、第320 條第1 項，修正前刑
    法第56條、第47條、第41條第1 項前段，刑法施行法第1 條
    之1 ，修正前罰金罰鍰提高標準條例第2 條，現行法規所定
    貨幣單位折算新臺幣條例第2 條，判決如主文。
本案經檢察官石東超到庭執行職務。
中　　華　　民　　國　　96　　年　　6 　　月　　29　　日
                  刑事第一庭    審判長法　官  劉興浪
                                      法  官  蔡志宏
                                      法  官  羅貞元
以上正本證明與原本無異。
如不服本判決，應於判決送達後10日內向本院提出上訴狀（應抄
附繕本）。告訴人或被害人如對於本判決不服者，應具備理由請
求檢察官上訴，其上訴期間之計算係以檢察官收受判決正本之日
期為準。
                                      書記官  劉秋雯
中　　華　　民　　國　　96　　年　　6 　　月　　29　　日
附表：
┌──────┬───────────┬───────────┬──────┐
│比較項目    │修正前刑法            │修正後刑法            │比較結果    │
├──────┼───────────┼───────────┼──────┤
│刑法第320 條│罰金最低額為銀元1 元即│罰金最低額為新臺幣    │修正前刑法較│
│第1 項竊盜罪│新臺幣3 元以上（第33條│1,000 元以上，以百元計│有利於被告  │
│主刑中罰金刑│第5款 ，併參照現行法規│算之（第33條第5 款）  │            │
│之最低額    │所定貨幣單位折算新臺幣│                      │            │
│            │條例第2條）           │                      │            │
├──────┼───────────┼───────────┼──────┤
│連續犯      │連續數行為而犯同一之罪│刪除第56條規定，連續數│修正前刑法較│
│            │名者，以一罪論，但得加│行為而犯同一之罪名者，│有利於被告  │
│            │重其刑至2 分之1 （第56│亦應依刑法第50條規定併│            │
│            │條）                  │合處罰之              │            │
├──────┼───────────┼───────────┼──────┤
│累犯        │受有期徒刑之執行完畢，│受徒刑之執行完畢，或一│被告之行為，│
│            │或受無期徒刑或有期徒刑│部之執行而赦免後，5 年│依修正前、後│
│            │一部之執行而赦免後，5 │以內故意再犯有期徒刑以│刑法均構成累│
│            │年以內再犯有期徒刑以上│上之罪者，為累犯，加重│犯，不生有利│
│            │之罪者，為累犯，加重本│本刑至2 分之1 （第47條│或不利於被告│
│            │刑至2 分之1 （第47條）│第1 項）              │之情形      │
├──────┴───────────┴───────────┴──────┤
│綜合比較結果：                                                            │
│修正後刑法並未有利於被告，應依刑法第2 條第1 項前段規定，一體適用被告行為時│
│之修正前刑法。                                                            │
└─────────────────────────────────────┘
附錄本判決論罪科刑法條：
中華民國刑法第320條第1項
意圖為自己或第三人不法之所有，而竊取他人之動產者，為竊盜
罪，處5 年以下有期徒刑、拘役或5 百元以下罰金。
